臺中高等行政法院判決
　　　　　　　　　　　　　　　93年度簡再字第00004號
再審原告　　甲○○
訴訟代理人　丁　○
再審被告　　財政部臺灣省中區國稅局
代　表　人　乙○○
訴訟代理人　戊○○
上列當事人間因綜合所得稅事件，再審原告不服本院93年11月1
日93年度簡字第117號確定判決，提起再審之訴，本院判決如下
︰
　　主  文
再審原告之訴駁回。
再審訴訟費用由再審原告負擔。
　　事  實
甲、事實概要：再審原告89年度綜合所得稅結算申報，經再審被
    告所屬大屯稽徵所核定綜合所得總額新臺幣（下同）280,58
    3元，補徵應納稅額5,254元，再審原告不服，就薪資所得申
    請復查，於再審被告未作成復查決定前，逕行向財政部提起
    訴願，嗣再審被告作成復查決定後，財政部以再審被告已作
    成復查決定，乃訴願決定予以駁回，再審原告循序提起行政
    訴訟，經本院91年度簡字第203號判決，以雖再審被告已補
    行作成復查決定，駁回再審原告復查之申請，惟對再審原告
    原逕行訴願請求撤銷原核課處分，並無影響，而將訴願決定
    撤銷，責由財政部另為實體上之審理決定，嗣財政部重為訴
    願決定，駁回再審原告之訴願，經再審原告提起行政訴訟，
    仍遭本院判決駁回，遂提起本再審之訴。
乙、兩造爭點及陳述：
壹、再審原告方面：
一、聲明：求為判決：（一）本院93年度簡字第117號確定判決
    廢棄。（二）訴願決定、複查決定及原處分均撤銷。
二、陳述：
（一）「適用法規顯有錯誤者，當事人對於行政法院之判決，得
      向該院提起再審之訴。」行政訴訟法第273條第1項第1款
      定有明文。本件再審被告對再審原告課稅之唯一根據係以
      給付薪資所得之丙○○被檢舉逃漏稅應國稅局要求下，所
      自行偽造之「薪資印領清冊」，並盜蓋再審原告之印章作
      為課稅依據。該付薪人丙○○在高等法院第二次準備程序
      出庭作證時亦坦承所謂「薪資印領清冊」係伊在再審原告
      已離職十個月後，在國稅局要求下其所自行製作出來之文
      件，並再蓋上再審原告之印章。本件確定判決載明「原告
      並不否認該印章係同意訴外人丙○○刻用。」但再審原告
      從未同意丙○○使用本人印章，更別論以此為其多報費用
      以少繳稅為目的之偽造非法文件上。確定判決在之前四行
      甫寫明：……並未同意所刻印章蓋在薪資印領清冊上」，
      在隔四行之後竟何來「原告並不否認該印章係同意訴外人
      丙○○刻用」之結論？此種作為判斷基礎之事實與實際不
      符，屬於法律錯誤之一種，屬適用法律不當，適用法律顯
      有錯誤（見吳庚著行政爭訟法論第240頁）。付薪人丙○
      ○在刑事庭狡辯「每位員工來上班我會要求他們拿印章來
      ，否則會幫他們刻一個印章，以方便到國稅局、市政府…
      …，甲○○沒拿來，便幫他刻章，有經過他同意。」此地
      所謂「同意」係指丙○○刻一個印章給新進員工在他日常
      業務中所自行使用，並非給雇主丙○○使用，此小學生程
      度之人皆可了解之語文常識。但再審被告及法官竟無限擴
      大解釋，似乎往後再審原告一生中，丙○○皆可偽造文件
      再去刻印章盜蓋。再審原告已離職十個月之久，丙○○居
      然仍可自行新製作「薪資印領清冊」，而原刻之印章再審
      原告於離職時已經帶走，丙○○新刻一枚印章盜蓋其上，
      如此竟也能當作裁判基礎？顯有突襲裁判之嫌，至少該所
      謂「同意」之印章並非同一。
（二）再審原告89年在丙○○處工作，月薪16,500元，丙○○稱
      月薪16,500元，且丙○○在健保局登記所付薪資亦是16,5
      00元，從頭至尾皆沒變過。再審原告申報當年所得在扣除
      繳納之健保費250元後餘額為16,250元，乘以該年度工作9
      個月後得146,250元，並以之申報當年在丙○○之所得，
      並無判決理由三之「縱依原告所稱……146,250元，亦有
      差距」之差距，而是一毛不差。且該月薪不止再審原告如
      此說，付薪之丙○○亦如是說，如對此有疑問，何未在法
      庭上詢問證人？反在判決書上如此推論一番。
（三）在資本主義之組織裡，本即不同職務不同工作不同酬，豈
      有以資深資淺為唯一標準以論斷？難道比法官早任職半年
      之工友薪資會比法官高？彼領兩萬元，所以在健保局薪資
      登記為兩萬元，再審原告僅領16,500元，在健保局薪資登
      記為16,500元，有何疑義？再說有疑義，亦應在法庭上詢
      問，豈有以證人法庭外送之資料，逕寫於判決書上，原告
      一點攻擊防禦之機會皆無，此為突襲性之裁判。證人丙○
      ○在第二次準備程序出庭時一問三不知，說下次出庭作證
      ，卻未到庭，僅背著再審原告偷偷交資料，而法庭並未詢
      問，此對照筆錄即可知判決係在斷章取義進行採證。
（四）再審原告89年月薪16,500元，工作自該年1月1日至10月1
      日計9個月。丙○○每月灌水近1萬元，申報達23萬餘元。
      甚且都已在10月1日離職，猶申報十月份薪資3萬餘元。判
      決又是來自背著再審原告偷偷送來之資料，竟謂「而原告
      領取之89年1月至10月薪資，應係原告88年12月份起至89
      年9月份共10個月……」此種兒童之見難怪不敢在法庭上
      詢問再審原告。有誰申報本年度所得是從去年12月1日開
      始起算？再審原告申報88年薪資所得時已將該年度12月份
      薪資計入了，該部分已在88年繳過稅，丙○○豈非重覆申
      報費用？若欲將丙○○狡辯之詞列入理由，亦該讓再審原
      告有行使攻擊防禦之機會。此種謊言甚易拆穿。再審原告
      於該年10月1日離職後，於10月26日進入正大聯合會計師
      事務所工作，正大於11月5日給付10月份薪資4千餘元，12
      月5日、隔年1月5日各給付11月份、12月份薪資1萬9千餘
      元，該89年度共計4萬餘元，扣繳憑單亦是申報4萬餘元，
      正大亦申報12月在當年度所得，這是常識。如按判決所言
      ，豈非應將12月薪資列在90年才對，那有12月薪資所得不
      歸在當年而歸在隔年？再說丙○○浮報9萬餘元，又非差1
      個月1萬餘元就能認定丙○○偽造文件上所寫之數字為真
      ，所剩8萬元難道不解釋了嗎？綜觀判決所持理由，不是
      以謊稱再審原告同意，就是僅以證人在法庭外陳述之證詞
      進行突襲性裁判，再審原告均無機會反駁。為此請判決如
      訴之聲明。
貳、再審被告方面：
一、聲明：求為判決駁回再審原告之訴。
二、陳述：
（一）按「個人之綜合所得總額，以其全年左列各類所得合併計
      算之……第三類：薪資所得：凡公、教、軍、警、公私事
      業職工薪資及提供勞務者之所得：一、薪資所得之計算，
      以在職務上或工作上取得之各種薪資收入為所得額。二、
      前項薪資包括：薪金、俸給、工資、津貼、歲費、獎金、
      紅利及各種補助費。」為所得稅法第14條第1項第3類所明
      定。次按「綜合所得稅納稅義務人向稽徵機關檢舉營利事
      業虛報職工薪資，受理機關應就其檢舉事項詳為調查，如
      經查明營利事業虛報薪資之事證確鑿者，受理機關應即檢
      同檢舉書及查得之證據資料移送司法機關請就營利事業有
      關人員之刑責偵辦；如經調查檢舉事證尚嫌不足者，可函
      知納稅義務人向所轄地方法院檢察處檢舉，並應請其將法
      院收件證影本併同檢舉書狀副本抄送原受理機關。」為財
      政部69年5月27日台財稅第34214號函所明釋。又「當事人
      主張事實須負舉證責任倘其所提出之證據不足為主張事實
      之證明自不能認其主張之事實為真實。」行政法院36年度
      判字第16號著有判例。
（二）再審原告本年度綜合所得稅結算申報，列報取自丙○○事
      務所薪資所得146,250元，經再審被告所屬大屯稽徵所依
      據丙○○事務所開立之薪資所得扣免繳憑單，核定再審原
      告本年度取自該事務所薪資所得237,250元，再審原告復
      查時主張丙○○事務所負責人丙○○君浮報其薪資所得，
      已向再審被告機關及司法單位檢舉，尚未結案云云，惟未
      檢附相關資料供核，經再審被告復查決定以，查系爭薪資
      所得再審原告曾於90年間以未具日期方式向再審被告所屬
      大智稽徵所提出檢舉書檢舉，經該所於90年6月15日以中
      區國稅大智密第0900008349號函以該事務所負責人丙○○
      已檢附薪資印領清冊聲稱再審原告當年度任職期間為1月
      至10月，且確實親自具領薪資所得237,250元，尚難認定
      該事務所浮報薪資情事，並隨文檢送薪資表影本，告知再
      審原告倘認薪資表所載之私章係偽刻，請逕向司法機關檢
      舉，並請將法院收件證影本併同檢舉書狀副本抄送該所。
      再審被告受理本件復查案，因再審原告檢舉事證不足，復
      查時亦未檢附相關資料遂再函請再審原告依前揭函釋規定
      ，檢具法院收件證影本及檢舉書狀副本等相關資料供核，
      惟再審原告亦未提示。又據關係人丙○○查告，本案業經
      臺灣臺中地方法院檢察署檢察官偵結不起訴，其理由略以
      ：再審原告每月均取1萬9千元至2萬元不等之底薪及2千元
      獎金、加班費、2月4日並領取2萬元之年終獎金等情，已
      為再審原告甲○○君所不諱，故其金額與丙○○所書立之
      扣繳憑單金額並無不符，有薪資紀錄表、扣繳憑單在卷可
      按。另查，質之再審原告亦稱：88年上班沒多久，許君有
      告訴伊已刻了一個印章放在事務所內，伊每星期辦理案件
      時均會用到這個印章等語，有筆錄可憑，從而難謂許君有
      偽刻印章之情事。核許君所為顯與偽造文書、稅捐稽徵法
      之構成要件有間，此外又查無積極證據足認許君有何犯行
      ，其犯罪嫌疑不足，依刑事訴訟法第252條第10款處分不
      起訴（詳臺灣臺中地方法院檢察署90年度偵字第15165 號
      檢查官不起訴處分書）。是本案既經法院查明再審原告所
      領取薪資與本案關係人許君所書立之薪資扣免繳憑單金額
      並無不符，且亦查無積極證據足認許君有偽刻印章、偽造
      文書情事，再審原告所述尚不足採據，初查核定再審原告
      取自丙○○事務所之薪資所得237,250元並無不合，復查
      決定乃予維持，訴願及行政訟訴訟再審原告仍執詞爭辯，
      亦經財政部及本院持相同之論見予以駁回。
（三）訴訟意旨略謂：再審原告訴稱，本案係丙○○事務所負責
      人丙○○盜刻其印章及浮報其薪資所得，依許君於中央健
      康保險局登記其每月薪資16,500元乘上本年度工作月數推
      算本年度給付金額亦與其申報數相當，判決卻以較再審原
      告資淺之同事薪資所得作比較，並無根據，且再審原告本
      年度僅工作9個月，許君卻申報給付其10個月薪資，顯然
      浮報云云。
（四）查再審原告雖主張丙○○事務所負責人許君浮報其薪資所
      得，但並無積極證據足認許君有偽刻印章、偽造文書情事
      ，有臺灣臺中地方法院檢察署檢察官90年度偵字第15165
      號不起訴處分書影本附案可證，再審原告就該不起訴書所
      核認之事實，僅稱與實情不符，但並未提示具體事證以實
      其說；又再審原告雖訴稱中央健康保險局投保薪資僅16,5
      00元，惟投保薪資通常僅底薪，須加上專業加給、獎金、
      補助及應稅加班費等方等於申報之薪資所得，況綜合所得
      稅係以收付實現原則，除非採薪資預付之事業機構，否則
      上年度十二月份薪資於本年度給付並申報於本年度並無不
      合，另許君事務所從事代客記帳業務，依該行業特性，員
      工工作內容大多相符，年資經驗本係薪資差異最大原因，
      以其同事薪資所得作為參考及比較並無不妥，再審原告仍
      執詞主張，並無新理由，是所訴殊無足採。基上論結，原
      處分及所為復查、訴願決定及行政訴訟判決並無違誤，請
      准如答辯之聲明判決。
　　理  由
一、按「適用法規顯有錯誤者，得以再審之訴對於確定終局判決
    聲明不服。」行政訴訟法第273條第1項第1款固定有明文。
二、本院93年度簡字第117號判決正本於民國93年11月8日送達再
    審原告，則其上訴期間自93年11月9日起至93年11月28日已
    滿20日，再扣除在途期間3日，至93年12月1日始告上訴期間
    屆滿。再審原告於93年12月1日提出再審狀對本院93年度簡
    字第117號判決表示不服，經本院於上訴期間屆滿之後，訊
    明其意，確在對該判決提起再審之訴，經核其時既已逾上訴
    期間而告確定，再審原告原對之所提再審之訴，其程序之瑕
    疵，已因時間之經過而治癒，其再審之訴自不因之而不合法
    ，合先敘明。
三、本件再審原告依行政訴訟法第273條第1項第1款規定對本院9
    3年度簡字第117號確定判決提起再審之訴，其主張具體事由
    無非係謂原確定判決認「原告並不否認該印章係同意訴外人
    丙○○刻用」與再審原告「並未同意所刻印章蓋在薪資印領
    清冊上」之主張不符，此種作為判斷基礎之事實與實際不符
    ，屬於法律錯誤之一種，屬適用法律不當，適用法律顯有錯
    誤。再審原告已離職十個月之久，丙○○居然仍可自行新製
    作「薪資印領清冊」，而原刻之印章再審原告於離職時已經
    帶走，丙○○新刻一枚印章盜蓋其上，如此竟也能當作裁判
    基礎？顯有突襲裁判之嫌，至少該所謂「同意」之印章並非
    同一。判決又是來自背著再審原告偷偷送來之資料，竟謂「
    而原告領取之89年1月至10月薪資，應係原告88年12月份起
    至89年9月份共10個月……」若欲將丙○○狡辯之詞列入理
    由，亦該讓再審原告有行使攻擊防禦之機會。綜觀確定判決
    所持理由，不是以謊稱再審原告同意，即是僅以證人在法庭
    外陳述之證詞進行突襲性裁判，再審原告均無機會反駁云云
    。
四、經查再審原告於前程序中固曾主張「並未同意所刻印章蓋在
    薪資印領清冊上」，惟再審原告於前程序中亦曾陳明「有的
    （指當初丙○○刻再審原告印章有經其同意），是方便公事
    上使用才放在她那邊」（見本院93年度簡字第117號卷第39
    頁），而所謂公事上之使用，自係及於雇主與受僱雙方相關
    之事項皆在其內，於雇主方面之認知，應可涵蓋薪資給付之
    蓋印。證人丙○○於再審原告告訴其偽造文書刑案中曾供稱
    ：「每位員工來上班我會要求他們拿印章來，否則會幫他們
    刻一個印章，以方便到國稅局、市政府商業課辦理查帳及辦
    理營利事業登記及蓋薪資表，甲○○沒拿來，便幫他刻章，
    有經過他同意。」有不起訴處分書附原處分卷可證（此處分
    書再審原告刑事偵查程序中亦已收悉），再審原告雖主張「
    原刻之印章再審原告於離職時已經帶走，丙○○新刻一枚印
    章盜蓋其上」，惟再審原告於本院93年度簡字第117號一案
    起訴狀理由五中已自陳：「在我離職一年後丙○○所盜蓋的
    印章有可能是放在倉庫塵封已久的印章，也有可能是再花個
    50元新刻的印章」倘於離職時已經帶走，何又稱「可能是放
    在倉庫塵封已久的印章」？再審原告所稱同意之印章非屬同
    一，原刻印章於離職時已帶走云云，尚難置信。則確定判決
    斟酌兩造之主張，再審原告及證人丙○○之陳述等情狀，認
    「原告並不否認該印章係同意訴外人丙○○刻用。」（確定
    判決於此亦僅謂同意『刻用』，如何用，並未言再審原告於
    審理中已明言同意蓋用於薪資表部分，蓋用於薪資表部分係
    確定判決有關證據證明力之判斷，判斷任職時之狀況），亦
    僅屬證據取捨及證據證明力判斷之職權行使，尚非如再審原
    告所稱：「作為判斷基礎之事實與實際不符，屬於法律錯誤
    之一種，屬適用法律不當，適用法律顯有錯誤。」之情形。
    再審原告並未能證明薪資表上蓋用印章係再審原告離職後丙
    ○○所新刻，已如前述，則再審原告稱：「再審原告已離職
    十個月之久，丙○○居然仍可自行新製作『薪資印領清冊』
    ，而原刻之印章再審原告於離職時已經帶走，丙○○新刻一
    枚印章盜蓋其上，如此竟也能當作裁判基礎？顯有突襲裁判
    之嫌」，即非有據。
五、有關確定判決謂「而原告領取之89年1月至10月薪資，應係
    原告88年12月份起至89年9月份共10個月……」部分，證人
    丙○○於前程序中已當庭陳明「10月10日是領9月份的薪資
    」、「薪資袋於每月10號時親自交給她們」（見本院本院9
    3年度簡字第117號卷第54、55頁）而前程序93年10月12日筆
    錄後依序附有「行政訴訟補充狀」、存摺影本、薪資表、不
    全之呈財政部文、最後為證人丙○○之證人旅費申領書兼領
    據，而93年10月12日筆錄載有「法官（問）對於原告89年1
    月至10月薪資表，有何意見（提示）？證人（答）要看扣繳
    憑單才準。……」（見本院本院93年度簡字第117號卷第53
    頁），足見上開卷內附件當日已呈現法庭，而為再審原告所
    知悉，且應非證人所提而係再審原告所提，故法官始對證人
    發問「對於原告89年1月至10月薪資表，有何意見（提示）
    ？」復依財政部頒「執行業務所得查核辦法」第3條規定「
    執行業務所得之計算，除本辦法另有規定外，以收付實現為
    原則。」則確定判決採證人丙○○及再審被告所陳，及薪資
    表所載，而認定再審「原告領取之89年1月至10月薪資，應
    係原告88年12月份起至89年9月份共10個月……」，以其費
    用之支出時為員工之領薪日期，亦不悖上開收付實現原則。
    而依該93年10月12日筆錄之記載，再審原告亦已到場，因此
    有關次月發給薪資之證詞，再審原告已於當日庭訊中知悉，
    關於丙○○供稱刻印係為包括蓋薪資表在內之使用，載於檢
    察官不起訴處分書，亦早為再審原告所知悉，已如前述，此
    外該案卷內並無丙○○其他到場陳述紀錄，亦無其他證物附
    件之提出（僅另有再審原告起訴時狀附證物），再審原告謂
    證人丙○○「背著再審原告偷偷交資料」、確定判決「以證
    人法庭外送之資料，逕寫於判決書上，原告一點攻擊防禦之
    機會皆無，此為突襲性之裁判。」云云，與卷內資料並不相
    符，所指要屬誤會。且「簡易訴訟程序之裁判得不經言詞辯
    論為之。」行政訴訟法第233條第1項定有明文，確定判決亦
    載明本件為簡易案件，不經言詞辯論為判決，既不經言詞辯
    論，則審判庭依卷內已有證據為判決即無不法，縱未經再審
    原告辯論陳述意見，亦無突襲性之裁判之可言。從而本件再
    審原告以原確定判決有「作為判斷基礎之事實與實際不符之
    錯誤」及突襲性裁判之違法，有「適用法規顯有錯誤」之情
    形云云，要非可採。其再審之訴核無理由，應予駁回。又本
    件屬簡易訴訟程序，爰不經言詞辯論為裁判，併此敘明。
據上論結，本件再審之訴為無理由，依行政訴訟法第281條、第
233 條第1項、第236條、第195條第1項後段、第98條第3項前段
，判決如主文。
中    華    民    國    9 4    年    2    月     5    日
                     第二庭法  官  王茂修
以上正本證明與原本無異。
如不服本判決，應於判決送達後20日內，以本訴訟事件所涉及之
法律見解具有原則性者，始得向本院提出上訴狀並表明上訴理由
，經最高行政法院許可，否則不得上訴；如於本判決宣示後送達
前提起上訴者，應於判決送達後20日內補提上訴理由書（均應依
對造人數提出繕本）。提起上訴應預繳送達用雙掛號郵票390元
（34元及5元郵票各10份)。
中    華    民    國    9 4    年    2    月     5    日
                           書記官  朱敏諄
